【裁判字號】    97,審訴,5632
【裁判日期】    980316
【裁判案由】    違反臺灣地區與大陸地區人民關係條例等
【裁判全文】
臺灣高雄地方法院刑事判決            97年度審訴字第5632號
公  訴  人  臺灣高雄地方法院檢察署檢察官
被      告  甲○○
上列被告因違反臺灣地區與大陸地區人民關係條例案件，經檢察
官提起公訴（97年度偵字第22057 號），嗣因被告就被訴事實為
有罪之陳述，本院依簡式審判程序審理，判決如下：
    主  文
甲○○共同違反不得使大陸地區人民非法進入臺灣地區之規定，
處有期徒刑陸月，如易科罰金，以銀元佰元即新臺幣玖佰元折
算壹日。減為有期徒刑月，如易科罰金，以銀元佰元即新臺
幣玖佰元折算壹日。
    事  實
一、甲○○於民國92年3 月初某日，經由潘山生綽號「生仔」（
    另案偵查）之成年男子之介紹，為圖得人民幣2,500 元之報
    酬，明知其與大陸地區女子羅淑英（已經驅逐出境）均無結
    婚之意思，亦明知羅淑英欲以辦理假結婚之方式，以取得不
    實之探親名義，非法進入臺灣地區工作賺取金錢，竟與「生
    仔」共同基於意圖使大陸地區女子非法入境臺灣地區之犯意
    聯絡及與「生仔」、羅淑英共同基於行使使公務員登載不實
    文書之犯意聯絡，由「生仔」提供來回大陸之費用後，於92
    年3 月19日出境，並於同年4 月7 日在大陸地區福建省福州
    市與羅淑英虛偽結婚而取得結婚證書及結婚公證書後，即先
    行回臺，再持前開結婚證書及結婚公證書至財團法人海峽交
    流基金會（下稱海基會）辦理認證後，甲○○於92年6 月24
    日（起訴意旨誤載為92年5 月20日）與「生仔」前往高雄縣
    六龜鄉戶政事務所，由甲○○填寫結婚登記申請書，並持之
    向戶政事務所辦理結婚登記，使該戶政事務所辦理結婚登記
    不知情之該管公務員，將甲○○與羅淑英兩人於92年4 月7
    日結婚之不實事項，登載於其職務上所掌屬之公文書、戶口
    名簿上，足生損害於戶政機關對於戶籍管理之正確性。甲○
    ○復出具委託書，於92年7 月4 日委由「生仔」持上開內容
    不實之戶籍謄本及「大陸地區人民進入臺灣地區保證書」，
    並填具「大陸地區人民進入臺灣地區旅行證申請書」，持向
    內政部警政署入出境管理局（現改為入出國及移民署，下稱
    境管局）申請羅淑英來臺探親而行使之，使境管局人員實質
    審核後據以核准，羅淑英取得許可後於92年8 月10日入境來
    臺。嗣羅淑英於入境後，未按址居住，於92年11月3 日經陳
    報為行方不行人口，再經高雄縣政府警察局六龜分局荖濃派
    出所員警多次查訪而查悉上情。
二、案經高雄縣政府警察局六龜分局報告臺灣高雄地方法院檢察
    署檢察官偵查起訴。
    理  由
一、本件被告甲○○所犯之罪，為死刑、無期徒刑、最輕本刑為
    3 年以上有期徒刑以外之罪，其於準備程序進行中，就被訴
    事實為有罪之陳述，經本院告知簡式審判程序之旨，並聽取
    檢察官及被告之意見後，裁定進行簡式審判程序。
二、上開犯罪事實，業經被告於警詢及本院審理中坦承不諱，並
    有內政部警政署高雄縣政府警察局外事課之大陸地區人民資
    訊管理系統網頁影本、內政部入出國及移民署97年12月17日
    移署資處寰字第09711130890 號函附羅淑英之入出國日期證
    明書、羅淑英之大陸地區人民進入臺灣地區旅行證申請書影
    本、大陸地區人民進入臺灣地區保證書影本、財團法人海峽
    交流基金會證明影本、福建省福州市公證處（2003）榕公証
    內民字第4773號結婚證明書影本、甲○○委託「潘山生」之
    委託書、甲○○之戶籍謄本影本、中華民國臺灣地區（補出
    ）境申請書影本、內政部入出國及移民署專勤事務第二大隊
    高雄縣專勤隊97年9月29日移署專二高縣信字第0970110653
    號函附「羅淑英」驅逐出國資料影本等在卷可查，足認被告
    之自白與事實相符，足堪採信。從而，本件事證明確，被告
    犯行，應堪認定，應依法論科。
三、被告行為後，刑法、刑法施行法業已於94年2 月2 日、95年
    6 月14日修正公布，並均自95年7 月1 日施行，參酌最高法
    院95年5 月23日刑事庭第8 次會議決議，應依刑法第2 條第
    1 項之規定，為新舊法比較：
（一）修正後刑法第28條將「實施」修正為「實行」，其中「實
      施」一語，涵蓋陰謀、預備、著手及實行之概念在內，其
      範圍較廣；而「實行」則著重直接從事犯罪事實之行為，
      其範圍較狹，是新法共同正犯之範圍已有限縮，經比較結
      果，以新法較有利於被告。
（二）修正前刑法第33條第5 款規定：「罰金：1 元以上。」修
      正後該款規定「罰金：新台幣1000元以上」，是比較新舊
      法結果，以舊法較有利於行為人。
（三）易科罰金之折算標準，經適用修正前刑法第41條、修正前
      罰金罰鍰提高標準條例第2 條（現已刪除）及現行法規所
      定貨幣單位折算新臺幣條例第2 條之結果，最高得以銀元
      300 元即新臺幣900 元折算1 日，依修正後刑法第41條之
      規定，則係以新臺幣1000元、2000元或3000元折算一日，
      比較結果，自以舊法有利於被告。
（四）修正前具有刑法第55條牽連之關係者，從一重處斷，然修
      正後之刑法業已刪除第55條牽犯之規定，則被告所犯數罪
      即應依修正後之數罪併罰之規定分論併罰。此刪除雖非犯
      罪構成要件之變更，但顯已影響行為人刑罰之法律效果，
      自屬法律有變更，仍應比較新舊法之規定。是比較結果，
      修正後之規定並非較有利於被告。
（五）經綜合比較結果，新法對被告並非有利，應依刑法第2 條
      第1 項前段之規定，全部適用行為時法即修正前之刑法處
      斷之。
四、按被告為本件行為後，臺灣地區與大陸地區人民關係條例已
    於92年10月29日修正公佈，其中修正後之第79條規定，已自
    92年12月31日起施行，該條例修正後第79條第1 項之法定刑
    係由「5 年以下有期徒刑、拘役或科或併科新臺幣50萬元以
    下罰金」修正為「1 年以上7 年以下有期徒刑，得併科新臺
    幣100 萬元以下罰金」，並增定第79條第2 項「意圖營利而
    犯前項之罪者，處3 年以上10年以下有期徒刑，得併科新臺
    幣500 萬元以下罰金。」，經新舊法比較之結果，自以修正
    前之臺灣地區與大陸地區人民關係條例第79條第1 項之規定
    較有利於被告，依刑法第2 條第1 項前段之規定，應適用行
    為時法處斷，併予敘明。
五、按修正前臺灣地區與大陸地區人民關係條例第79條第1 項處
    罰違反同條例第15條第1 款所定使大陸地區人民非法進入臺
    灣地區罪，凡非經合法手續進入者皆包含之。使大陸地區人
    民以假結婚真入境之脫法方式，進入臺灣地區，即該當本罪
    ，自非以偷渡者為限。故核被告所為，係犯修正前臺灣地區
    與大陸地區人民關係條例第79條第1 項之違反不得使大陸地
    區人民非法進入臺灣地區規定罪及刑法第216 條、第214 條
    之行使使公務員登載不實文書罪。起訴意旨認被告係犯現行
    臺灣地區與大陸地區人民關係條例第79條第1 項之罪，尚有
    誤會，惟經公訴人當庭更正，無庸變更法條，附此敘明。被
    告使公務員登載不實之低度行為，應為行使之高度行為所吸
    收，不另論罪。被告與綽號「生仔」之成年男子，就使大陸
    地區人民非法進入臺灣地區犯行；與「生仔」、羅淑英，就
    行使使公務員登載不實文書犯行，分別有犯意聯絡及行為分
    擔，應論以共同正犯。又被告行使公務員登載不實文書之目
    的，在使大陸地區人民非法進入臺灣地區，所犯上開二罪間
    ，有方法、目的之牽連關係，應依修正前刑法第55條之規定
    ，從一重之違反不得使大陸地區人民非法進入臺灣地區罪。
    又被告係經警多次查訪後，懷疑被告假結婚，而請被告配合
    到案說明，有本院公務電話1 紙在卷可稽，且因員警於羅淑
    英入境臺灣後，多次查訪不遇，於95年11月5 日查訪時仍不
    遇羅淑英，而經員警在戶口查察記卡記載「查羅女目前行方
    不明，經查其夫之弟稱，結婚至今都未看見其人，顯示假結
    婚，正追查其行蹤中」等情，有該戶口查察記卡資料在卷可
    查，尚難認被告係於有司法權限之員警發覺犯罪前，主動告
    知係假結婚，並接受裁判，故不符自首之條件，附此敘明。
六、爰審酌被告以假結婚方式，使大陸地區人民非法入境臺灣地
    區，影響國家對於戶政及大陸人士來臺事務管理之正確性，
    所為實不足取，惟念其犯後坦承犯行，態度尚佳等一切情狀
    ，量處如主文所示之刑，並諭知如主文所示易科罰金之折算
    標準。另本件被告之犯罪時間在96年4 月24日以前，且無中
    華民國96年罪犯減刑條例第3 條、第5 條所定不得減刑之情
    形，爰依中華民國96年罪犯減刑條例第2 條第1 項第3 款之
    規定，減其宣告刑及諭知易科罰金之折算標準。
據上論斷，應依刑事訴訟法第273 之1 第1 項、第299 條第1 項
前段，修正前臺灣地區與大陸地區人民關係條例第79條第1 項，
刑法第2 條第1 項前段、第11條前段、第216 條、第214 條、（
修正前）第28條、（修正前）第55條、（修正前）第41條第1 項
前段，修正前罰金罰鍰提高標準條例第2 條（現已刪除），中華
民國96年罪犯減刑條例第2 條第1 項第3 款、第7 條判決如主文
。
本案經檢察官乙○○到庭執行職務。
中    華    民    國    98    年    3     月    16    日
                  刑事第十庭    法  官  梁淑美
以上正本證明與原本無異。
如不服本判決應於收受本判決後10日內向本院提出上訴書狀，並
應敘述具體理由，如未敘述上訴理由者，應於上訴期間屆滿後20
日內補提理由書狀於本院（均須按他造當事人之人數附繕本）「
切勿逕送上級法院」。
中    華    民    國    98    年    3     月    16    日
                                 書記官  林豐富
附錄本案論罪科刑法條：
修正前臺灣地區與大陸地區人民關係條例第15條
下列行為不得為之：
一  使大陸地區人民非法進入臺灣地區。
二  明知臺灣地區人民未經許可，而招攬使之進入大陸地區。
三  使大陸地區人民在臺灣地區從事未經許可或與許可目的不符
    之活動。
四  僱用或留用大陸地區人民在臺灣地區從事未經許可或與許可
    範圍不符之工作。
五  居間介紹他人為前款之行為。
修正前臺灣地區與大陸地區人民關係條例第79條第1 項
違反第15條第1 款規定者，處5 年以下有期徒刑、拘役或科或併
科新臺幣50萬元以下罰金。
中華民國刑法第214條
（使公務員登載不實罪）
明知為不實之事項，而使公務員登載於職務上所掌之公文書，足
以生損害於公眾或他人者，處3 年以下有期徒刑、拘役或5 百元
以下罰金。
中華民國刑法第216 條（行使偽造變造或登載不實之文書罪）
行使第210 條至第215 條之文書者，依偽造、變造文書或登載不
實事項或使登載不實事項之規定處斷。


司法院資訊處製作；財團法人民間司法改革基金會備份。
